最高法院刑事判決　　　　　　　一○○年度台上字第八八七號
上　訴　人　碧燕
上列上訴人因妨害性自主案件，不服台灣高等法院中華民國九十
八年九月十日第二審判決（九十八年度上訴字第二五九六號，起
訴案號：台灣新竹地方法院檢察署九十七年度偵字第三二五五號
），提起上訴，本院判決如下：
    主  文
上訴駁回。
    理  由
按刑事訴訟法第三百七十七條規定，上訴於第三審法院，非以判
決違背法令為理由，不得為之。是提起第三審上訴，應以原判決
違背法令為理由，係屬法定要件。如果上訴理由書狀並未依據卷
內訴訟資料，具體指摘原判決不適用何種法則或如何適用不當，
或所指摘原判決違法情事，顯與法律規定得為第三審上訴理由之
違法情形，不相適合時，均應認其上訴為違背法律上之程式，予
以駁回。上訴人碧燕上訴意旨略稱：(一)Ａ女（姓名及年籍資料
均在卷）於偵查中指稱上訴人意圖脫其長褲，從未提及上訴人露
出性器官，直至審理時始為如斯證言，自有瑕疵。且上訴人既自
後環抱Ａ女之胸部，Ａ女立即以水瓢舀水潑灑，上訴人究有何機
會拉下Ａ女之褲子？又上訴人果以性器官抵住Ａ女後方，Ａ女復
自承上訴人抱得很緊，縱Ａ女曾經側身，亦無窺見上訴人之性器
官之可能。原判決採納Ａ女具有瑕疵之陳述而為不利上訴人之認
定，自有適用法則不當之違法。(二)明政於偵查中並未證稱是否
目擊Ａ女自房間走出，而係指證準備外出之際，Ａ女適亦出門，
而上訴人是否適於明政離開客廳至準備外出之期間離開Ａ女之
房間，亦有可能，原判決未予究明，逕認明政之證詞為不可採
，顯有理由不備之違誤。(三)Ａ女在第一審證稱上訴人於實行性侵
害之過程，以左手壓制其雙手，再以右手掏出性器官插入其下體
，同時以嘴部緊壓Ａ女之嘴，所為陳述，顯與人體工學有違，且
Ａ女若非出於自願，當有充裕之時間可供求救，竟捨此不為，又
本次實無法排除Ａ女係為證明其向上訴人之配偶指稱上訴人對其
騷擾，始特意自願與上訴人發生性行為，原判決以推論之方法為
不利上訴人之認定，亦與證據法則有違云云。按證據之取捨、證
明力之判斷及事實之認定，俱屬事實審法院裁量判斷之職權，此
項職權之行使，倘不違背客觀存在之經驗法則或論理法則，即無
違法可指，觀諸刑事訴訟法第一百五十五條第一項規定甚明，自
無許當事人任憑己意，指摘為違法，而資為適法之第三審上訴理
由。又供述證據雖然彼此齟齬或先後不一，審理事實之法院仍得
依其調查所得之各項證據予以綜合判斷，定其取捨，非謂其中一
有不符，即應全部不加採用。經查，原判決依憑證人Ａ女分別在
偵查、第一審之證言，與證人唐蓉萍於Ａ女被訴妨害家庭案件中
所為Ａ女曾向其表示遭上訴人毛手毛腳、取走其內褲等陳述，及
上訴人於警詢中自承於民國九十七年五月三日Ａ女回房間之前，
已躲在Ａ女所使用房間內沙發椅後面掛衣服之處等不利於己之供
詞，暨Ａ女之○○榮民醫院受理疑似性侵害事件驗傷診斷證明書
、檢察官履勘Ａ女房間之勘驗筆錄、現場照片等證據，資以認定
上訴人確有原判決所記載之犯罪事實，因而撤銷第一審之科刑判
決，改判仍論處上訴人對於女子以強暴方法而為性交，未遂（二
罪，各處有期徒刑一年六月）、對於女子以強暴方法而為性交（
處有期徒刑三年二月）各罪刑。對於上訴人矢口否認有任何強制
性交之犯行，辯稱：Ａ女長期受雇於伊，互有曖昧之情，於九十
七年三月間某日，伊與Ａ女在「○○○○○店」旁的柴房內相處
，伊在撿木柴，Ａ女在幫忙，伊祇有摸到Ａ女的手，並與Ａ女之
嘴巴瞬間的碰觸，九十七年四月間，在○○縣○○鄉Ａ女房間門
口，見Ａ女的房間是亮的，伊拍Ａ女的門，Ａ女在房間回答說「
不怕嗎？」之後就把門打開並發生第二次親吻動作，九十七年四
月二十九日，伊與Ａ女前往木柵動物園遊玩，Ａ女提及五月三日
上訴人之配偶要去參加活動，問伊要不要一起去參加，伊說沒有
空，Ａ女表示「那麼你要看家嗎，那我離開時房間是沒上鎖的，
你敢來嗎，你來我會給你大驚喜。」伊不疑有他，乃於五月三日
前往Ａ女房間與Ａ女發生性關係，當時與Ａ女房間僅有一牆之隔
之客廳尚有其子明政、明致，若Ａ女遭伊以違反意願方式強
制性交，其必應有所掙扎或呼救之行為，惟明政、明致並未
聽聞任何聲響。其選任辯護人辯稱略以：Ａ女於檢察官偵訊時，
雖有指稱上訴人脫其長褲，惟從未提及上訴人有露出性器官等情
節，直至第一審方為如此證述，此部分證述顯有瑕疵，又Ａ女若
遭上訴人自後環抱其胸，Ａ女立即以水瓢舀水潑向上訴人，則上
訴人究有何機會拉下Ａ女褲子？且上訴人若真以性器抵住Ａ女後
方，且Ａ女於第一審復指稱上訴人當時「抱得很緊」，衡情Ａ女
縱有側身，亦無可能窺見上訴人之性器官，上訴人於九十七年二
、三月間，僅有與Ａ女摟抱及牽手之短暫行為，並未施以強暴、
脅迫、恐嚇、催眠術或其他同等手段之行為，並無強制性交之意
圖；上訴人雖於九十七年四月間自後面環抱Ａ女，然無撫摸之行
為，縱Ａ女陳述屬實，亦足證明上訴人並未意圖性侵或猥褻行為
，僅符合性騷擾防制法第二十五條所規定之騷擾行為；Ａ女於第
一審指稱上訴人於九十七年五月三日實行性侵害之時，係以左手
壓制其雙手，再以右手掏出性器官侵入其下體，並以嘴緊壓Ａ女
之嘴，Ａ女因而無法呼救，顯與人體工學有所違背，且Ａ女既尚
得自由言語，案發地點又係在有家人在場之臥房內，衡情Ａ女若
真係非出於自願，實有相當充裕之時間及方式，為任何求救或呼
救之動作，然Ａ女竟捨而未用，且Ａ女於第一審審判長詢以「你
這樣採證就是打算要告被告？」時，陳稱「因為跟老闆娘講過很
多次，老闆還是有這樣的行為，希望老闆娘相信我講的是事實」
等語，顯見Ａ女係為達採證之目的，方與上訴人發生性行為各等
語。如何與事實不合，俱非可採，已在判決內逐一指駁，並詳述
其證據取捨及判斷之理由。且敘明：證人明政、明致於偵查
中所為有利上訴人之證詞，如何應屬迴護之詞，均無足採。原判
決所為論斷及說明，核無適用法則不當或理由不備之違法情形存
在。上訴意旨置原判決所為之明白論斷於不顧，執已為原審詳予
指駁之陳詞爭辯，及對原審取捨證據與判斷證據證明力之職權行
使，重為事實有無之爭執，核與法律規定得為第三審上訴理由之
違法情形不相適合，應認其上訴違背法律上之程式，予以駁回。
據上論結，應依刑事訴訟法第三百九十五條前段，判決如主文。
中    華    民    國  一○○  年    二    月  二十四  日
                      最高法院刑事第十庭
                          審判長法官  張  春  福  
                                法官  林  勤  純  
                                法官  陳  國  文  
                                法官  蔡  彩  貞  
                                法官  林  瑞  斌  
本件正本證明與原本無異
                                      書  記  官  
中    華    民    國  一○○  年    三    月    四    日
                                                      Ｅ